【裁判字號】    92,重上更(四),83
【裁判日期】    920527
【裁判案由】    毒品危害防制條例
【裁判全文】
臺灣高等法院臺中分院刑事判決            民國九十二年度重上更(四)字第八三號
    上  訴  人
    即  被  告  乙○○
右上訴人因違反毒品危害防制條例案件，不服臺灣臺中地方法院中華民國八十九年七
月三日第一審判決（民國八十八年度訴字第二一六七號，起訴案號：臺灣臺中地方法
院檢察署民國八十八年度偵字第一二六三號），提起上訴，經判決後由最高法院第四
次發回更審，本院判決如左：
    主      文
原判決關於轉讓第一級毒品部分撤銷。
乙○○連續轉讓第一級毒品，累犯，處有期徒刑壹年貳月。
扣案之海洛因包（驗餘淨重肆點肆玖公克）沒收銷燬之。
    事      實
一、乙○○前於民國（下同）八十五年間因違反麻醉藥品管理條例案件，被原法院判
    處有期徒刑四月，於八十五年六月十日執行完畢，仍不知悔改，竟基於概括犯意
    ，自八十七年十二月間某日起至八十八年一月六日止，先後四次在臺中市○○路
    ○段二十五號二樓之一，將第一級毒品海洛因無償轉讓予嚴嘉立施用。嗣於八十
    八年一月六日下午六時許，在上址為警查獲，並從在場之丙○○身上搜得乙○○
    所有之海洛因二包及在天花板夾層內查獲乙○○所有海洛因一包（合計驗餘淨重
    四‧四九公克）。
二、案經臺中縣警察局東勢分局報請臺灣臺中地方法院檢察署檢察官偵查起訴。
    理      由
一、訊據上訴人即被告（下稱被告）乙○○雖矢口否認有上開犯行，辯稱：查扣之海
    洛因非伊所有，係屬嚴嘉立所有，伊無轉讓海洛因給嚴嘉立施用之情事，警訊係
    被刑求所致，有關警訊筆錄應不可採等語。然查被告確有提供海洛因給證人嚴嘉
    立施用，且查獲之海洛因為伊所有等情，業據被告在警訊時坦承：「所有毒品均
    有提供給嚴嘉立吸食，但均未收費」、「當我從大門監視器內發現警方前來臨檢
    ，我一時心慌才將上述物品交由丙○○藏放，因我認為她是女生，警方應不會對
    她們搜身，我才將該批物品交由她藏放」云云，證人嚴嘉立於偵查中亦供稱：「
    有」、「約四次」、「從八十七年十二月開始，至八十八年元月間，地點都是在
    臺中市○○路○段二十五號二樓之一」等語（見偵查卷第四十一頁反面、第四十
    二頁），證人丙○○於警訊時供稱：「海洛因一包是在屋主乙○○房間內天花板
    查獲，係乙○○所有，海洛因二包，係於我身上查獲」云云，證人嚴嘉立於警訊
    時供稱：海洛因一‧八公克，一‧三公克，係在丙○○身上查獲，海洛因二‧一
    公克係在乙○○房間內起獲，分別均為被告所有云云，足見被告有無償轉讓海洛
    因給證人嚴嘉立施用，而扣案之三包海洛因確係被告所有。又該三包經送鑑定結
    果，確為海洛因，合計共驗餘淨重四點四九公克，亦有法務部調查局鑑定通知書
    二份附卷可稽，事證已臻明確。
二、關於被告所辯伊於警訊時遭刑求乙節，被告於八十八年一月七日經警方移送檢察
    官訊問時雖供稱：「我被二名不知姓名員警刑求，他們用腳踢我胸部及打我頭部
    」等語，然檢察官當場諭知法警勘驗被告胸、頭部是否有傷，並未發現有任何傷
    勢，有偵訊筆錄足憑（見偵查卷第十四頁），參以原審向臺灣臺中戒治所調取被
    告入所時之體檢及就醫紀錄，於八十八年一月七日入監時，僅在宿疾欄載明自述
    ：胸痛及八十八年一月八日夜間就醫時主訴：胸痛（chest pain），而診斷欄則
    空白，有臺灣臺中戒治所八十九年二月九日中戒衛字第○四一二號函及所附入所
    戒治時之體檢及就醫紀錄附卷可稽（見原審卷第三十八頁－第四十二頁），均係
    被告自己之供述，且係宿疾，非因新傷引起胸痛，並無積極證據足以證明被告之
    胸部確有受傷。被告於本院前審時雖又辯稱：警員於臨檢時有對伊施暴力拳打腳
    踢胸部情事（見上更(一)卷第五十六頁、重上更(三)卷第九十一頁），證人嚴嘉立於
    本院前審亦供稱：伊與被告在臺中市○○路住處被警員臨檢時，就有被警員毆打
    ，警員是用拳打腳踢被告胸部等語（見上更(一)卷第三十九頁），惟證人即承辦警
    員詹捷州已加否認，於本院前審審理時供稱：「當時將被告等人帶回作訊問筆錄
    ，在訊問中，我們對被告等人曉以大義，被告對其行為也深感悔悟，被告當時還
    痛哭流涕，且本案之事證已相當明確，並無對被告等人刑求之必要」等語（見重
    上更(三)卷第三十六頁），而檢察官偵訊時命法警勘驗被告身體，亦無發現任何傷
    勢（見偵查卷第十四頁），警員臨檢時同被查獲之證人丁○○、丙○○於本院審
    理時亦均供稱未見到被告在臨檢時有遭警員毆打之情事（見重上更(四)卷），被告
    所稱遭受刑求乙節，乃屬圖卸刑責之詞，證人嚴嘉立所為上開證言，係迴護被告
    之詞，均不足採信。至於證人即為被告看診之醫師潘信村於本院前審證稱：當時
    有幫被告看診，被告主訴胸痛，有查看被告之身體，伊所開立之藥品係止痛劑及
    肌肉鬆弛劑等語（見本院重上更(三)卷第八十五、八十六頁）；證人中醫師楊一聰
    證稱：當時被告主訴胸痛，伊有幫他把脈，判斷胸痛可能是因外傷所致，所以就
    開運功散給被告服用，被告當時有要求要開診斷證明書，但依規定須陳報監獄衛
    生科主管許可，並安排醫生後才可以開立，伊有告知被告無法開立診斷證明書等
    語（見本院重上更(三)卷第七十二頁），均僅能證明被告主訴有關胸痛之情，無法
    證明被告確有遭受刑求之情事。另證人嚴嘉立事後在本院前審供稱：在丙○○身
    上查獲之海洛因為伊所有，被告確實未提供海洛因給伊等語，應係事後迴護被告
    之詞，不足採信，又證人嚴嘉立因連續施用第一級毒品部分，業經本院另案判處
    有期徒刑十月確定在案，有本院八十八年度上訴字第一七二一號判決及嚴嘉立前
    案紀錄表各一份附卷可稽，是被告之犯行堪以認定，應予依法論科。
三、核被告所為，係犯毒品危害防制條例第八條第一項之轉讓第一級毒品罪，其持有
    之低度行為應為轉讓之高度行為所吸收，不另論罪，又其先後四次之犯行，時間
    緊接，犯罪構成要件相同，顯係基於概括犯意反覆為之，應依連續犯之例論以一
    罪，並依法加重其刑。被告曾於八十五年間因違反麻醉藥品管理條例案件，被判
    處有期徒刑四月，於八十五年六月十日執行完畢，有刑案資料查註紀錄表附卷可
    稽，五年內再犯本罪，為累犯，應依法加重其刑，原審對於被告予以論罪科刑，
    固非無見，惟被告並未轉讓海洛因予丁○○及丙○○二人施用（詳如後述），原
    判決併認被告有此犯行，即有未當，被告上訴意旨否認犯罪，雖無足取，然原判
    決既有上述可議之處，即屬無可維持，仍應由本院將原判決關於轉讓第一級毒品
    部分予以撤銷改判，爰審酌被告犯罪之動機、目的、手段、犯罪所生之損害及犯
    後態度等一切情狀，量處如主文第二項所示之刑。至扣案之海洛因三包（合計淨
    重四‧四九公克）係查獲之毒品，依法予以宣告沒收銷燬之。
四、公訴意旨另認被告有轉讓海洛因予丁○○、丙○○二人之犯行云云，經查公訴意
    旨認被告有此部分之犯行，係以被告在警訊時被訊以：「你有否提供安非他命或
    海洛因給嚴嘉立等三人吸食」時供稱：「所有毒品均有提供給嚴嘉立等三人吸食
    ，但均未收費」，然證人丁○○在警訊時供稱：「曾於八十六年間吸食安非他命
    被警方查獲後就戒了」等語，證人丙○○在警訊時供稱；「我曾施用及施打第一
    級毒品海洛因，但現已戒除」等語，並未言及被告有轉讓海洛因給彼等施用之犯
    行，證人丁○○、丙○○於警訊、偵查中及原審審理時均否認被告有上開轉讓海
    洛因之行為，自不能以被告在警訊中語意不明之供述而認被告有此犯行。至於證
    人丁○○、丙○○嗣於本院審理時改稱：被告有轉讓第一級毒品給伊等施用云云
    （見重上更(四)卷），核與其等於警訊、偵查中及原審審理時所為之供述不符，不
    予採信。公訴人既認此部分與科刑部分有裁判上一罪之關係，爰不另為無罪判決
    之諭知，併予敘明。
五、據上論斷，應依刑事訴訟法第三百六十九條第一項前段、第三百六十四條、第二
    百九十九條第一項前段，毒品危害防制條例第八條第一項、第十八條第一項前段
    、刑法第十一條前段、第五十六條、第四十七條，判決如主文。
本案經檢察官甲○○到庭執行職務。
中      華      民      國    九十二     年      五       月   二十七   日
                                   臺灣高等法院臺中分院刑事第九庭
                                         審判長法  官  陳  筱  珮
                  法  官  趙  春  碧
                                               法  官  吳  重  政
右正本證明與原本無異。
如不服本判決應於收受送達後十日內向本院提出上訴書狀，其未敘述上訴之理由者並
得於提起上訴後十日內向本院補提理由書（均須按他造當事人之人數附繕本）。
                                               書記官  林  育  德
中      華      民      國    九十二     年      五       月   二十九   日
附錄：
毒品危害防制條例第八條第一項
轉讓第一級毒品者，處一年以上七年以下有期徒刑，得併科新臺幣一百萬元以下罰金
。
                                                                        Ｆ


司法院資訊處製作；財團法人民間司法改革基金會備份。
